臺灣臺東地方法院交通事件裁定 　　　　　 96年度交聲字第5號
原處分機關　交通部公路總局高雄區監理所臺東監理站
異　議　人
即受處分人　甲○○
上列異議人即受處分人因違反道路交通管理處罰條例案件，對於
交通部公路總局高雄區監理所臺東監理站中華民國96年1月3日東
監違裁字第裁81—Z00000000號所為之裁決處分 (原舉發案號：
公警局交字第Z00000000號)，聲明異議，本院裁定如下：
    主  文
異議駁回。
    理  由
一、原處分意旨略以：異議人即受處分人 (以下稱異議人)甲○
    ○，於民國95年11月7日晚間6時29分許，駕駛所有車牌號碼
    9009-KH自小客車，行經國道1號高速公路北上273公里處，
    因行車速度113公里，超過規定最高速限100公里，為內政部
    警政署國道公路警察局警員以雷射測速槍點選測速後攔檢製
    單舉發。案移原處分機關，經原處分機關認異議人確有前述
    違規行為，於96年1月3日依道路交通管理處罰條例第33條第
    1項第1款裁處異議人罰鍰新臺幣 (下同)3,000 元，並依同
    條例第63條第1項第1款記違規點數1點之處分等語。
二、異議意旨略以：異議人因居住臺東，不常行駛國道公路，故
    對於國道上行駛速限及規則特別謹慎，國道公路上執勤人員
    以雷射測速槍鎖定認係異議人車輛超速行駛，惟該時併行及
    前後車輛難以算計，異議人配合指揮棒接受攔車稽查，但真
    正被鎖定超速之車輛已快速駛離，本件並無拍照，顯有張冠
    李戴，由異議人承擔不公平之結果，為此具狀聲明異議，請
    求撤銷原處分云云。
三、按汽車行駛於高速公路、快速公路或設站管制之道路，不遵
    使用限制、禁止、行車管制及管理事項之管制規則而有行車
    速度超過規定之最高速限或低於規定之最低速限，處汽車駕
    駛人3千元以上6千元以下罰鍰；又汽車駕駛人有前開規定之
    情形者，除依該條處罰鍰外，並予記違規點數1點，道路交
    通管理處罰條例第33條第1項第1款、第63條第1項第1款分別
    定有明文。
四、經查：
(一)本件異議人甲○○於95年11月7日晚間6時29分許，駕駛所有
    車牌號碼9009-KH自小客車，行駛國道1號高速公路內側車道
    ，行經國道1號高速公路北上273公里處，經國道公路警察局
    警察以雷射測速槍點選測獲行速達113公里，超速13公里(速
    限100公里)，經國道公路警察局警察攔車稽查，依道路交通
    管理處罰條例第33條第1項第1款規定予以製單舉發之情，有
    公警局交字第Z00000000號舉發違反道路交通管理事件通知
    單在卷可稽，並經異議人甲○○自承不諱，是異議人有於上
    述時、地經警攔查之事實，應堪認定。
(二)異議人雖以前詞置辯，惟證人即當日執行勤務舉發本違規事
    件之內政部警政署國道公路警察局警察乙○○於本院調查時
    到庭具結證稱：當天我們在國道一號北上273公里執行測速
    勤務，測得一部小客車行速113公里在內線車道，測距是204
    公尺，就是雷射槍與車子的距離為204公尺。我們當時執行
    測速地點在外側路肩，該地點非常寬闊。我們使用的雷射槍
    測速最遠可以發射到5、6百公尺的距離，我們是在異議人還
    沒有到達我們執行勤務的地點時，就已經測出他的車子超速
    。在國道一定有其他車輛在行駛，速度不一定相同。當時沒
    有靠得很近的車輛，異議人車子在內線車道，另一部自小貨
    車在外線，貨車的時速約80至90公里，我們的雷射槍是點狀
    紅外線，是一對一的瞄準點，自小貨車不會影響我們測速。
    後來我們同班另一同仁就開亮警示燈，我就拿指揮棒指揮該
    車停車，攔下異議人車子後，有讓他看測速結果，予以開單
    舉發。我們都是兩人壹組，會有另一名同仁透過巡邏車的後
    照鏡看清楚車輛，兩人都會做確認等語 (見本院96年2月7日
    訊問筆錄)，並有證人當庭提出之雷射測速槍檢驗報告、實
    驗室及野外鑑測報告及臺灣臺北地方法院公證處認證書各1
    份足資佐證。衡之證人乙○○為依法執行職務之警察，其執
    行公務時，本身即受有行政懲處責任之監督，其到庭具結作
    證，更係以刑事責任擔保其證言之真實性，又其與異議人間
    未有任何怨隙，且係毫不相識之人，衡情當無自陷偽證罪而
    構詞誣賴異議人，或是虛構違規事實以陷害異議人之理。故
    證人之上開證述內容，以及其所記錄舉發之本件違規事實，
    經核應無不可採信之處。
(三)又本件雷射測速槍配備係政府購置，因其係國外先進科學儀
    器，在我國經濟部標準檢驗局尚未制訂檢定雷射測速槍之規
    範前，乃適用國外檢定及出廠檢驗標準，而原舉發機關使用
    之雷射測速槍有國外出廠之檢驗報告，且該檢驗合格文件業
    經我國臺灣臺北地方法院公證處予以公證等情，有臺灣光學
    有限公司雷達測速槍 (槍號：UX009039)檢驗報告一份在卷
    可按。衡之該雷射測速槍，係使用光波及都普勒原理來測速
    ，為一精密、精確之科技測速器，其特性為只能鎖定一個測
    速目標，確認違規車輛不會有錯誤，不易被違規者以反偵測
    設備偵測，偵測時間僅需零點3秒，不需要校正，可以連續
    紀錄超速車輛於觀測螢幕，由警察測速攔截後，出示觀測螢
    幕予違規者，作為確認之用。則本件該雷射槍與受處分人違
    規車輛之測距為204公尺，並未超過測速雷射槍測視之範圍
    ，是舉發警員之測速結果應屬無誤。況該處高速公路就小客
    車之行車速限既限定於時速100公里，則任何小客車皆應依
    照該速限標誌指示行駛，以維護高速公路之交通秩序與安全
    ，異議人駕駛之車輛時速確為113公里，已明顯違規超速13
    公里，依法自當接受裁罰。異議人雖辯稱：其所駕駛車輛有
    定速行駛云云，惟參酌本件雷射槍檢驗合格文件譯本之認證
    書業經我國法院公證等情，有前揭檢驗報告所附型號LTI20
    ‧20號雷射槍測速器實驗室及野外鑑測報告中文譯本等資料
    在卷可佐，且由上開鑑測報告中可知：該儀器之量測目標車
    輛速率範圍為「每小時-199到+199英哩」、量測目標車輛速
    率精度為「每小時-2到+1英哩」、視軸瞄準可以瞄準測試確
    認，該儀器可精準確認量測距離並計算出目標車輛速率；顯
    示器、距離差確認和視軸瞄準測試等均正常，亦即此測試可
    確認所有顯示皆工作正常，且不應出現錯誤訊息。準此，本
    件執勤警員所使用之雷射槍測速器之距離差和視軸瞄準準確
    度甚高，無誤差及瞄準錯誤之情形，其所測之數值應係正確
    及值得信賴。至於員警舉發各項道路交通違規事由，本不以
    必須提出採證照片為限，倘受限於交通違規事實發生之即時
    性、急迫性，而由員警依其親身見聞經過，填製通知單舉發
    汽車駕駛人交通違規事實，亦屬法之所許。異議人徒憑員警
    未能提供採證照片，率指原處分機關不能證明其有上開交通
    違規情事，非無誤會，尚無足取。
(四)末查，交通警察製單舉發違反道路交通管理處罰條例所列之
    違規事實，本質上為行政處分，係公務員基於職務上之權力
    ，依法就特定之具體事件所為之具公法上效果之單方面行政
    行為，基於公務員為公法上行為具有公信力之原則，該行政
    行為當可被推定為真正，其據以依法處分之事實認定亦為正
    確無誤。本此公信原則，乃立法者賦予行政機關制定違反道
    路交通事件統一裁罰標準及處理細則，使執勤警員得當機處
    分以達其維護交通秩序、安全之行政目的。若謂公務員一切
    行政行為均需預留證據以證其實，則國家行政勢必窒礙難行
    ，據此，刑事訴訟法就犯罪證據有關之規定中，與屬行政秩
    序罰之交通違規裁罰本質不合之部分，自不在準用之列。本
    件異議人既未就其所主張執勤員警之舉發有誤乙節提出相關
    證據以供調查，本院亦查無任何證據足資證明執勤員警有捏
    造事實違法取締之情事存在，則執勤警員本其維護交通秩序
    、安全職責所為之舉發，自應受到合法、正確之推定。是異
    議人之違規行為既經證人乙○○證述明確，且其所述內容並
    無何矛盾或違背經驗法則之處，自得為本院判斷之依據，異
    議人既未能提出對其有利之相關證據供法院調查，則其泛以
    前詞置辯，自不足採。
五、綜上，異議人確有於前述時、地，行車速度超過規定最高速
    限之違規事證明確。原處分機關據以援引首揭道路交通管理
    處罰條例第33條第1項第1款之規定，裁處異議人罰鍰3,000
    元，並記違規點數1點之處分，自屬有據，異議人執上開事
    由指摘原處分不當，求予撤銷，為無理由，應予駁回。
六、依道路交通案件處理辦法第19條，裁定如主文。
中　　華　　民　　國　　96　　年　　2 　　月　　12　　日
                  交通法庭    法　官  簡 芳 潔
以上正本證明與原本無異。
如不服本裁定，應於送達後5日內，向本院提出抗告狀。
                              書記官  尹 玉 琪
中　　華　　民　　國　　96　　年　　2 　　月　　14　　日
